【裁判字號】    94,上更(二),50
【裁判日期】    950104
【裁判案由】    違反毒品危害防制條例
【裁判全文】
臺灣高等法院花蓮分院刑事判決      94年度上更(二)字第50號
上  訴  人
即  被  告  甲○○
選任辯護人  吳明益律師
上列上訴人因違反毒品危害防制條例案件，不服臺灣臺東地方法
院88年度訴字第83號中華民國88年06月11日第一審判決（起訴案
號：臺灣臺東地方法院檢察署87年度偵字第2381號），提起上訴
，判決後，經最高法院第二次發回更審，本院判決如下：
    主  文
原判決撤銷。
甲○○無罪。
    理  由
一、公訴要旨：
（一）起訴事實：
      公訴人起訴，指上訴人即被告甲○○意圖販賣營利，於民
      國（下同）87年07月18日20時許，在台東縣台東市私立殯
      儀館旁，以一小包第二級毒品甲基安非他命新台幣（下同
      ）三千元之代價，非法販賣予官南安（檢察官另案偵辦）
      施用。
（二）起訴法條：毒品危害防制條例第4條第2項之販賣第二級毒
      品罪。
（三）起訴證據：
      １證人官南安於檢察官偵查中證述向被告買安非他命等語
        。
      ２證人林勝福於另案（台灣台東地方法院檢察署88年偵字
        第200號）檢察官偵查中證述被告為籌錢寄給其男朋友
        ，乃向之要十包安非他命，總價二萬元等語。
二、本院之判斷
（一）按犯罪事實應依證據認定之，無證據不得認定其犯罪事實
      ，刑事訴訟法第一百五十四條第二項定有明文。又事實之
      認定，應憑證據，如未能發現相當證據，或證據不足以證
      明，自不能以推測或擬制之方法，為裁判基礎（最高法院
      40年台上字第86號判例參照）。再者，認定不利於被告之
      事實，須依積極證據，苟積極證據不足為不利於被告事實
      認定時，即應為有利於被告之認定，更不必有何有利之證
      據（最高法院30年上字第 816號判例參照）；而所謂「積
      極證據足以為不利被告事實之認定」係指據為訴訟上證明
      之全盤證據資料，在客觀上已達於通常一般之人均不致於
      有所懷疑，而得確信被告確曾犯罪之程度，若未達到此一
      程度，而有合理懷疑之存在時，即無從為有罪之認定（最
      高法院76年台上字第4986號判例參照）。又按被告或共犯
      之自白，不得做為有罪判決之唯一證據，仍應調查其他必
      要之證據（即補強證據），以察其是否與事實相符（刑事
      訴訟法第156條第2項），且上開法條所謂補強證據，則據
      除自白本身外，其他足資以證明自白之犯罪事實具有相當
      程度真實性之證據而言。雖其補強者，非以事實之全部為
      必要，但亦須因補強證據與自白之相互利用，而足使犯罪
      事實獲得確信者，始足當之（最高法院74年台覆字第10號
      判例參照）。又供出毒品來源依毒品危害防制條例第17條
      規定，既得邀減其刑，則被告有可能為求減刑，而就毒品
      來源為不實供述，是其供述應有足以令人確信其陳述為真
      實之補強證據，使得採為論罪之基礎（最高法院90年度台
      上字第3414、3892、4189、5114號判決參照）。
（二）經查：
    １訊據被告甲○○矢口否認有何非法販賣第二級毒品安非他
      命犯行，並辯稱：伊雖有向林勝福購買十包安非他命，但
      均供已施用，並未販賣予官南安，伊男友楊朝順當時雖因
      吸食毒品被抓入監執行觀察勒戒，然並無為其辦理交保或
      延聘律師而急需用錢之可能及必要，且楊朝順87年07月10
      日觀察勒戒完畢，出所繳清之費用僅3520元，強制戒治費
      用雖要二萬三千餘元，然繳納期是88年4月14日，87年07
      月當時，並無因需錢孔急而販毒之必要等語。
    ２證人官南安於警訊時陳述：「於87年07月18日20時許以呼
      叫器0000－000000號碼連絡綽號小軒甲○○在四維路殯儀
      館附近交易新台幣三千元一小包毒品 (二級安非他命）」
      云云（見警卷5頁），惟前述呼叫器號碼使用者為板橋市
      林芝鈺，此有大眾電信股份有限公司檢送之客戶資料一份
      在卷可稽（見檢察官偵查卷21頁），與被告無何相關，經
      檢察官質之官南安，官南安雖仍證述係向被告買安非他命
      ，然證稱：「我在警訊中的號碼是警察說的」等語；證人
      官南安於原審除仍證述是扣被告的呼叫器經被告回電話之
      方式向被告買安非他命外，並稱「他的朋友乙○○跟他一
      起去買，兩人一起出錢，買回來一起吸」云云（見原審卷
      11、12頁）。綜上，官南安雖證述向被告購買安非他命，
      惟其所證述以與被告無關之他人呼叫器聯絡之方式購買，
      顯有瑕疵，且於偵查中僅謂其自己一人向被告購買，於原
      審則改稱與乙○○合資購買，前後證述亦屬不一，則其證
      述，已有可疑。
    ３雖證人乙○○於87年7月23日下午1時30分許，在台東縣台
      東市○○街一五七號四樓官南安住處與官南安同時為警查
      獲，經採集尿液送驗結果，亦有甲基安非他命陽性反應，
      並經檢察官聲請原審法院裁定將之送勒戒處所觀察勒戒乙
      節，有原審法院87年度毒聲字第180號裁定書附卷可按（
      見本院前審更一卷21頁），惟此部分證據資料僅能證明證
      人乙○○有吸用安非他命之事實而已，尚無從進而作為證
      明「乙○○確有與官南安一起出資向被告購買安非他命」
      等事實之補強證據。又證人乙○○因所在不明，經原審及
      本院數次傳拘無著，事實上無從傳訊，併此敘明。
    ４證人林勝福於88年02月23日另案（台灣台東地方法院檢察
      署88年偵字第 200號）檢察官訊問時證述被告「向之要十
      包安非他命，總價二萬元」之事實，被告亦坦承向林勝福
      購買十包安非他命之事實，此部分事實應可認定。惟被告
      辯稱購買安非他命係供自己吸用等語，經查被告有吸用安
      非他命被查獲送觀察勒戒之前科，此有台灣高等法院被告
      前科記錄表在卷可稽，以其所購買之數量而言，其所辯供
      己吸用，亦非無可能。林勝福雖同時證述：因被告之男朋
      友被抓，被告為籌錢寄給其男朋友....，被告當時並說伊
      有辦法（處理）等語（見原審卷25頁）。然被告男友楊朝
      順固於87年06月17因吸食毒品被抓入監執行觀察勒戒，此
      有楊朝順前科記錄表在卷可稽，惟楊朝順87年07月10日觀
      察勒戒完畢，出所繳清之費用僅3520元，此有台東看守所
      函檢附楊朝順收據一張附於本案卷可考，又強制戒治費用
      雖要二萬三千餘元，然繳納期是88年04月14日，此亦有台
      灣武陵監獄函檢附繳納通知書一紙附於本案卷可證，足見
      被告所辯87年07月當時，並無因需錢孔急而販毒之必要，
      應屬可採。
    ４綜上所述，本件公訴人僅以具有購買毒品供己吸用身份之
      證人官南安的證述，作為認定被告有販賣安非他命之犯罪
      事實之唯一證據，而證人官南安之證述前後不一且於以呼
      叫器聯絡買賣安非他命此部分之證述，顯有瑕疵，已如前
      述，又證人林勝福之證述亦不足以補強被告有販賣安非他
      命之事實，被告男友楊朝順雖有入監執行觀察勒戒、強制
      戒治之事實，亦無從因之推論被告有需錢孔急而販毒之必
      要，從而揆諸首開說明，依本件全部證據資料，本院尚無
      從獲得確切而無可懷疑之心證認為被告確有公訴意旨所指
      之販賣第二級毒品之犯行，自屬不能證明被告犯罪。
（三）原審未依前述證據詳加推敲，遽憑前述公訴人提出之證據
      資料而論處被告罪刑，適用證據法則尚有違誤，被告上訴
      指摘原判決不當，為有理由，應由本院撤銷原判決並改判
      被告無罪。
三、適用法條：
    刑事訴訟法第369條第1項前段、第364條、第301條第1項。
本案經檢察官林慧到庭執行職務。
中    華    民    國    95    年    1    月    4    日
                        審判長法  官  吳鴻章
                              法  官  林慶煙
                              法  官  蔡勝雄
以上正本證明與原本無異。
如不服本判決，應於判決送達後十日內向本院提出上訴狀。其未
述理由者，並應於提出上訴狀後十日內向本院補提理由狀 (須
附繕本)。
                              書記官  陳有信
中    華    民    國    95    年    1    月    4    日


司法院資訊處製作；財團法人民間司法改革基金會備份。
